臺灣板橋地方法院民事裁定　　　　　　　 96年度再微字第7號
再審原　告　阡好實業有限公司
法定代理人　乙○○
再審被　告　蕙泰有限公司
法定代理人　甲○○
上列當事人間給付買賣價金事件，再審原告對於中華民國96年6
月29日本院板橋簡易庭96年度板小字第3139號、中華民國96年9
月21日本院96年度小上字第64號確定判決提起再審之訴，本院裁
定如下：
    主  文
再審之訴駁回。
再審訴訟費用新台幣壹仟伍佰元由再審原告負擔。
    事實及理由
壹、程序部分：
一、按再審之訴，應於30日之不變期間內提起。前項期間，自判
    決確定時起算，判決於送達前確定者，自送達時起算；其再
    審之理由發生或知悉在後者，均自知悉時起算，民事訴訟法
    第500 條第1 項、第2 項前段定有明文。
二、查本院96年度小上字第64號判決經郵務人員於民國96年10月
    4 日依法送達於再審原告等情，業經本院依職權調閱上開判
    決民事卷宗查明無誤，並有送達證書1 份附於該卷內可稽（
    見本院96年度小上字第64號卷第18頁），依法其提起再審之
    訴應再加計在途期間2 日。是再審原告於96年10月31日提起
    本件再審之訴，合於30日不變期間之規定，先予敘明。
貳、實體部分：
一、再審原告起訴主張略以：
    (一)依照加值型及非加值型營業稅法第2 條之規定，營業稅之
      納稅義務人為銷售貨物或勞務之營業人，本件再審被告既
      係銷售貨物之營業人（即出賣人），依照上開規定，營業
      稅應由其負擔，而非由買受人即再審原告負擔，故原第一
      審判決命再審原告給付，顯已違背法令。
    (二)再審原告起訴請求再審被告給付營業稅金新臺幣（下同）
      64,034元，顯已違背加值型及非加值型營業稅法第2 條之
      規定，有如前述。法律乃經立法院通過，總統公布，正確
      適用法律是法官在憲法上義務，無待當事人提出，然二審
      判決卻認其為再審被告提出之新攻擊防禦方法，容有誤會
      ，故二審確定判決實有違背民事訴訟法第436 條之28規定
      。
    (三)爰聲明：
      1.臺灣板橋地方法院「96年度板小字第3139號」與鈞院「
        96年度小上字第64號」確定判決均廢棄。
      2.上開廢棄部分，再審被告在前程序第一審之訴及其假執
        行之聲請均駁回。
      3.再審被告應返還再審原告66,352元。
二、按對於小額程序之第一審裁判提起上訴或抗告，經以上訴或
    抗告無理由為駁回之裁判者，不得更以同一理由提起再審之
    訴或聲請再審，民事訴訟法第436 條之31定有明文，此為民
    事訴訟小額程序關於提起再審之訴之特別規定。本件再審原
    告提起再審之訴所持前段第(一)小段之再審理由，核與其對本
    院96年度板小字第3139號判決提起上訴時所持上訴理由相同
    ，業經本院調卷審核無訛，依據前揭規定，再審原告即不得
    更以同一理由提起再審之訴或聲請再審，故其以此為由提起
    本件再審之訴，即難認為合法。
三、再審原告雖主張：本院96年度小上字第64號判決認定其於提
    起上訴時關於「再審被告依加值型及非加值型營業稅法第2
    條應自行負擔營業稅金64,034元，故再審被告請求再審原告
    給付64,034元於法不合」之主張屬於新防禦方法等語，實有
    違背民事訴訟法第436 條之28規定云云。惟按聲請再審，必
    須主張原確定裁定有民事訴訟法第496 條第1 項或第497 條
    之情形，以為理由時，始為合法。又當事人提起再審之訴或
    聲請再審，雖聲明係對某件再審判決或裁定為再審，但審查
    其再審訴狀理由，實為指摘原確定裁判或前次之再審裁判如
    何違法，而對該聲明不服之再審判決或裁定，則毫未指明有
    如何法定再審理由。此種情形，可認為未合法表明再審理由
    ，逕以其再審（再審之訴或聲請再審）為不合法駁回之（最
    高法院69年度第3 次民事庭會議決議參照），再審原告僅主
    張原審有違背民事訴訟法第436 條之28規定，而未指明其符
    合何種再審理由，其提起再審程序於法即有未合。況查：
    (一)按民事訴訟法第436 條之8 所定事件（即關於請求給付金
      錢或其他代替物或有價證券之訴訟，其標的金額或價額在
      10萬元以下者），依法應行調解程序者，如當事人一造於
      調解期日5 日前，經合法通知無正當理由而不於調解期日
      到場，法院得依到場當事人之聲請，命即為訴訟之辯論，
      並得依職權由其一造辯論而為判決，同法第436 條之12定
      有明文。本件再審被告於原第一審程序起訴請求之金額為
      64,034元，屬民事訴訟法第436 條之8 所定事件，依同法
      第403 條第1 項第11款規定，應行調解程序。原第一審法
      院定於96年6 月26日行調解程序，該調解期日通知書已於
      96年5 月24日送達於再審原告，並經其受僱人簽收之，有
      該送達證書附於本院96年度板小字第3139號卷第13頁，然
      再審原告卻未於該指定期日到場。其既已於調解期日5 日
      前經合法通知而無正當理由未到場，揆諸上開條文規定，
      原第一審法院依到場之再審被告聲請，命即為訴訟之辯論
      及准為一造辯論判決，自無不合。
    (二)再審原告於原第一審程序既未提出任何答辯，其上訴理由
      辯稱：再審被告依加值型及非加值型營業稅法第2 條應自
      行負擔營業稅金64,034元，故再審被告請求再審原告給付
      64,034元於法不合云云，核屬於小額訴訟之第二審程序中
      所提出之新防禦方法，且其於原第一審程序之所以未能提
      此項防禦方法出，亦非因原第一審法院違背法令所致，揆
      諸首揭民事訴訟法第436 條之28條文規定，此項新防禦方
      法之提出自非法之所許。再審原告雖又謂：法律乃經立法
      院通過，總統公布，正確適用法律是法官在憲法上義務，
      無待當事人提出云云，然民事訴訟既採當事人進行主義及
      辯論主義，則法院即僅得於當事人有所主張時，始能依法
      認定事實及適用法律，倘當事人從未有所主張，且其未予
      主張並非法院違背法令所致，法院即不得逕予認作主張，
      否則即屬違法。本件再審原告於原第一審程序並未提出任
      何抗辯，業經本院調卷查明，其未提出抗辯之原因，復非
      本院原第一審法院違背法令所致，故其於該第一審程序並
      未提出前揭上訴理由所示之防禦方法，堪可認定。嗣其提
      起上訴後，既又提出原第一審程序所無之新防禦方法，當
      已違背民事訴訟法第436 條之28條文之規定。本院96年度
      小上字第64號判決同此認定，於法並無不符。
四、本件再審原告提起本件再審之訴，既未表明本院96年度板小
    字第3139號及96年度小上字第64號判決有何符合民事訴訟法
    第496 、497 條（此2 條依民事訴訟法第436 之32第4 款，
    準用於小額事件之再審程序）所定再審事由，其對本院96年
    度小上字第64號判決理由所提程序上之抗辯於法復屬無據，
    則其提起本件再審之訴，即難認為合法，應予駁回。本件提
    起再審之訴訟費用1,500 元，應由再審原告負擔，爰確定如
    主文第2 項所示。
據上論結，本件再審之訴不合法，依民事訴訟法第436 條之32第
4 項、第502 條第1 項、第95條、第78條，裁定如主文。
中　　華　　民　　國　　96　　年　　12　　月　　10　　日
                  民事第二庭?審判長法  官　蕭胤瑮
                                ?  法  官  陳麗玲
                                  ?法  官　楊明佳
以上正本證明與原本無異
本裁定不得抗告
中　　華　　民　　國　　96　　年　　12　　月　　10　　日
                                ?  書記官　楊璧華
